【裁判字號】    96,上訴,3193
【裁判日期】    970327
【裁判案由】    毒品危害防制條例
【裁判全文】
臺灣高等法院臺中分院刑事判決        96年度上訴字第3193號
上  訴  人  臺灣臺中地方法院檢察署檢察官
被      告  丙○○
                    現於臺灣台中監獄
被      告  甲○○
上二人共同
指定辯護人  本院公設辯護人王金陵
上列上訴人因毒品危害防制條例案件，不服臺灣臺中地方法院96
年度訴字第2331號中華民國96年10月31日第一審判決（起訴案號
：臺灣臺中地方法院檢察署96年度偵字第11838號），提起上訴
，本院判決如下：
      主  文
原判決撤銷。
丙○○共同持有第一級毒品，累犯，處有期徒刑拾月。扣案之第
一級毒品海洛因肆包（合計淨重拾貳點肆壹公克，空包裝總重壹
點陸零公克，純度百分之拾玖點貳陸，純質淨重貳點參玖公克）
，均沒收銷燬之。
甲○○共同持有第一級毒品，累犯，處有期徒刑陸月，如易科罰
金，以新台幣壹仟元折算壹日。扣案之第一級毒品海洛因肆包（
合計淨重拾貳點肆壹公克，空包裝總重壹點陸零公克，純度百分
之拾玖點貳陸，純質淨重貳點參玖公克），均沒收銷燬之。
      事  實
一、丙○○前因施用毒品案件，分別經台灣台中地方法院及台灣
    高等法院臺中分院分別判處有期徒刑6月、1年確定，嗣經本
    院裁定應執行有期徒刑1年4月確定，並於民國（下同）96
    年3月18日執行完畢，甲○○因偽造署押案件，於93年10月
    29日經台灣雲林地方法院判處有期徒刑6月，如易科罰金以
    銀元300元折算壹日，確定後於94年1月4日易科罰金執行完
    畢，詎均不知悔改，明知海洛因為毒品危害防制條例第2條
    第2項第1款所定之第1級毒品，不得非法持有，丙○○於96
    年5月8日9時之前某時，在南投縣草屯鎮○○路1641巷16 號
    甲○○住處，向真實姓名、年籍均不詳，綽號為「阿貓」之
    成年男子，取得第1級毒品海洛因4包（合計淨重12.4 1公克
    ，空包裝總重1.60公克，純度19.26%，純質淨重2.39公克）
    後，經甲○○同意，即置放在上址2樓甲○○房間暗箱處，
    共同持有第1級毒品海洛因達行政院訂定之持有第1級毒品加
    重其刑之數量標準淨重5公克以上。嗣於96年5月8日11時許
    ，經警持搜索票在甲○○上開處所查獲，當場扣得丙○○、
    甲○○共同持有之上開第1級毒品海洛因4包。
二、案經海岸巡防署中部地區巡防局報請臺灣臺中地方法院檢察
    署檢察官偵查起訴。
      理  由
一、上開犯罪事實，業據被告丙○○坦承不諱，且本案查扣之白
    色粉末4包，經送鑑驗後，均含第1級毒品海洛因成分，合計
    淨重12.41公克（空包裝總重1.60公克，純度19.26%，純質
    淨重2.39公克），有法務部調查局96年6月15日調科壹字第
    09623050230號鑑定書在卷可稽（見偵查卷第102頁），被告
    丙○○自白與事實相符，應可採信。至被告甲○○雖否認上
    開犯行，辯稱：伊當時在洗澡，丙○○問伊東西放在抽屜可
    不可以，伊不知他拿什麼東西去放云云，被告丙○○於本院
    審理時且證稱：甲○○不知伊放什麼東西等語，然查被告甲
    ○○於偵查時即供稱：東西進來都會放在我房間的暗箱，暗
    箱是我的，東西是毒品或海洛因，是丙○○的等語，並經本
    院勘驗偵查光碟無誤 (見本院九十七年二月二十五日履勘筆
    錄)，另丙○○上開證述與其於原審法院九十六年五月九日
    羈押訊問時所述丙○○應該知道我放毒品在那邊等語不合，
    被告甲○○既同意被告丙○○將扣案之海洛因藏置於其上開
    住處之房間暗箱，堪認與被告丙○○就持有扣案海洛因毒品
    有犯意聯絡及行為分擔，上開所辯顯係脫卸之詞，被告丙○
    ○上開證述係迴護被告甲○○之詞，均不足採，事證明確，
    被告甲○○犯行亦堪認定。至於上開鑑定書雖記載送驗檢品
    6包，然經原審於96年9月12日當庭勘驗該扣案物，均已放置
    於一中型夾鍊袋內，附有1張照片顯示有4包夾鍊袋（均有貼
    標籤NO1至NO4），其內均有放置物品（見原審卷第103頁）
    ，再參諸卷附扣押物品目錄表（見警卷第21頁）、現場採證
    照片（見警卷第36頁）、扣押物品清單（見偵查卷第28 頁
    ）等所示，扣案之白色粉末僅有4包，鑑定書所載送驗檢品6
    包，應係誤載。
二、按海洛因係毒品危害防制條例所列管之第1級毒品，毒品危
    害防制條例第2條第2項第1款定有明文。核被告丙○○、甲
    ○○所為，均係犯毒品危害防制條例第11條第1項之持有第1
    級毒品罪。又依毒品危害防制條例第11條第4項規定，持有
    毒品達一定數量者，加重其刑至2分之1，其標準由行政院定
    之。依行政院於93年1月7日發布之「轉讓持有毒品加重其刑
    之數量標準」，關於持有第1級毒品加重之標準，為淨重5公
    克以上。本件被告丙○○、甲○○共同持有之第1級毒品海
    洛因4包，合計淨重12.41公克（空包裝總重1.60公克），純
    度19.26%，純質淨重2.39 公克如上述，其淨重顯已逾持有
    第1級毒品加重其刑之標準淨重5公克，均應依毒品危害防制
    條例第11條第4項之規定加重其刑。公訴人認被告丙○○、
    甲○○二人係犯毒品危害防制條例第5條第1項之意圖販賣而
    持有第1級毒品罪，尚有未洽（按公訴人認被告2人涉有意圖
    販賣而持有海洛因之犯行，無非係以被告2人於警詢、偵查
    中之供述、秘密證人甲君偵查中之證述、證人呂坤海偵查中
    之證述及上開海洛因扣案等為據。訊據被告2人均堅決否認
    有意圖販賣而持有海洛因之犯行，被告丙○○辯稱：扣案之
    海洛因係供自己施用而持有等語；被告甲○○辯稱：扣案之
    海洛因係丙○○所有，伊沒有要販賣海洛因等語。按犯罪事
    實應依證據認定之，無證據不得認定犯罪事實，刑事訴訟法
    第154條第2項定有明文。又認定不利於被告之事實，須依積
    極證據，茍積極證據不足為不利於被告事實之認定時，即應
    為有利於被告事實之認定，更不必有何有利之證據（最高法
    院30年上字第816號判例參照），再按犯罪事實之認定，應
    憑真實之證據，倘證據是否真實尚欠明顯，自難以擬制推測
    之方法，為其判斷之基礎，而認定犯罪事實之證據係指足以
    認定被告確有犯罪行為之積極證據而言，該項證據自須適合
    於被告犯罪事實之認定，始得採為斷罪資料（最高法院53
    年臺上字第656號、29年上字第3105號判例可資參照）。經
    查被告2人於警詢及偵查中均未供述渠等有意圖販賣海洛因
    而持有海洛因之事實，秘密證人甲君於偵查中固曾證述被告
    甲○○是屬於中盤的毒販，但旋又當庭改稱不知道甲○○是
    否在販毒等語（見偵查卷第68頁至第70頁）；證人呂坤海於
    偵查中先供述：不知道被告甲○○有在販毒，但是他有在吸
    毒，本案扣到的海洛因應該是被告丙○○的，嗣則改證述：
    被告甲○○就是在販毒。因為很多人去向他買，一天到晚都
    會看到，只要去中正路就會看到很多人去跟甲○○買，甲○
    ○應該是小盤，他今天被扣到整塊的海洛因，應該是已經稀
    釋好的，然後經擠壓才會變成塊狀等語（見偵查卷第12頁、
    第13頁），證人甲君、呂坤海於偵查中之供、證均不一致，
    況渠等於偵查中均未明確證述被告甲○○究係於何時、何地
    販毒給何人，又證人甲君於原審審理時則證述不曉得被告甲
    ○○有無在販賣海洛因等語（見原審卷第122頁），證人呂
    坤海於原審審理時則係證述被告甲○○沒有在販毒等語（見
    原審卷第127頁），渠等曾於偵查中證述被告甲○○販毒部
    分，即非無疑，顯有瑕疵，在無其他補強證據足資證明之下
    ，尚不得遽採為認定被告2人犯罪之證據。另持有毒品之原
    因甚多，非必供販賣或意圖販賣一途，本案警方查獲被告丙
    ○○持有第1級毒品海洛因數量僅4包，合計淨重12.41公克
    （空包裝總重1.60公克，純度19.26%，純質淨重2.39公克）
    ，數量並龐大，海洛因純度亦低，且未查獲被告2人有兜售
    毒品、尋找買主或其他販賣毒品之行為，復未取得被告2人
    意圖販賣第1級毒品海洛因之監聽紀錄，自難以被告二人共
    同持有扣案之海洛因，遽認被告2人有販賣或意圖販賣而持
    有第1級毒品海洛因之犯行)，起訴法條應予變更。被告二人
    間有犯意聯絡及行為分擔，為共同正犯。又被告丙○○前因
    施用毒品案件，經台灣台中地方法院及本院分別判處有期徒
    刑6月、1年確定，嗣經本院裁定應執行有期徒刑1年4月確定
    ，於96年3月18日執行完畢，被告甲○○因偽造署押案件，
    於93年10月29日經台灣雲林地方法院判處有期徒刑6月，如
    易科罰金以銀元300元折算壹日，確定後於94年1月4日易科
    罰金執行完畢，有台灣高等法院被告前案紀錄表在卷可查，
    於5年內再故意犯本件有期徒刑以上刑之罪，均為累犯，咸
    依法遞加其刑。又被告甲○○於偵查中供出毒品來源，因而
    查獲阿全涉嫌販賣第1級毒品 (見偵查卷第88頁及103至105
    頁)，應依毒品危害防制條例第十七條之規定減輕其刑，並
    先加後減。原審就被告丙○○部分論科固非無見，惟查原審
    未認二人係共犯，就被告甲○○部分為無罪之諭知，尚有未
    洽，檢察官以原審未判處被告二人意圖販賣而持有第1級毒
    品罪行為由上訴雖無理由，然以原審未判處被告甲○○共同
    持有不當為由上訴則有理由，原審判決既有如上未當之處，
    應由本院將其撤銷改判，爰審酌被告二人之素行及犯罪之動
    機，無視於毒品對於國民健康之戕害及國家對於杜絕毒品犯
    罪之禁令，而共同持有扣案之第1級毒品海洛因合計淨重12.
    41公克暨犯罪後之態度等一切情狀，分別量處如主文第2、3
    項所示之刑，被告甲○○部分並諭知易科罰金之折算標準。
    扣案之第1級毒品海洛因4包，合計淨重12.41公克（空包裝
    總重1.6 0公克，純度19.26%，純質淨重2.39公克），屬毒
    品危害防制條例第2條第2項第1款所規定之毒品，不問屬於
    犯人與否，應依毒品危害防制條例第18條第1項前段規定，
    宣告沒收銷燬之（而盛裝上開海洛因之包裝袋因與海洛因難
    以析離，應一併視為查獲之毒品沒收銷燬之）。至扣案之分
    裝器1組（見警卷第21頁、第36頁、偵查卷第25頁），被告
    丙○○供稱係其於從事水電工作時所取得，不知該物之用途
    等語（見原審卷第129頁），經原審當庭勘驗該扣案物結果
    ：係3個圓柱金屬材質之物品，其中1個實體圓柱物品長9公
    分，其中1個實體圓柱物品長5公分，其中1個是空心圓柱體
    長10公分（見原審卷第129頁），上開物品均係圓柱物，其
    中有2個係實體及1個係空心狀而言，顯非供分裝物品之用，
    堪認並非供被告等裝盛上開毒品海洛因使用或預備之物，且
    非違禁物，爰不為沒收之諭知。
三、據上論斷，應依刑事訴訟法第369條第1項前段、第364條、
    第300條、第299條第1項前段、毒品危害防制條例第11條第1
    項、第4項、第17條、第18條第1項前段、刑法第11條前段、
    第28條、第47條第1項、第41條第1項前段，判決如主文。
    本案經檢察官乙○○到庭執行職務。
中    華    民    國    97    年    3    月    27     日
            刑事第九庭  審判長法  官  陳  筱  珮
                              法  官  許  旭  聖
                              法  官  康  應  龍
上列正本證明與原本無異。
如不服本判決應於收受送達後十日內向本院提出上訴書狀，其未
敘述上訴之理由者並得於提起上訴後十日內向本院補提理由書（
均須按他造當事人之人數附繕本）。
                              書記官  姚  錫  鈞
中    華    民    國    97    年    3    月    27     日


司法院資訊處製作；財團法人民間司法改革基金會備份。
